---
title: ''
output:
  html_document:
    df_print: paged
  pdf_document: default
editor_options:
  markdown:
    wrap: sentence
---

\
Universidad Torcuato Di Tella

Licenciatura en Tecnología Digital

# **Tecnología Digital VI: Inteligencia Artificial** TP1

## Introducción

Para la realización del trabajo, seleccionamos un dataset que contiene información demográfica de 32561 personas, a partir de un censo de 1994 de Estados Unidos (Becker, B. & Kohavi, R. (1996).
Adult [Dataset].
UCI Machine Learning Repository.
<https://doi.org/10.24432/C5XW20>.).
El dataset en cuestión intenta predecir, en base a los datos demográficos, si el ingreso de una persona es mayor o menor a \$50000 dólares anuales.

Pero, en esta instancia, decidimos abordar esta misma base de datos con otro angulo.
Dado que el problema usual es predecir *income* dadas todas las variables predictoras, pero luego de comenzar con esta aproximación al problema, decidimos que podiamos corrernos del camino conocido dando vuelta este problema.

¿Que si en vez de predecir el salario de una persona dadas sus características, pudiesemos predecir el sexo de la persona dado su salario y otras características relevadas en el censo?

Esto nos daría un mirada muy profunda sobre como estaban establecidos los roles de genero en el 1994 (cuando se recolectaron estos datos).
Revelando así, como cada combinacion de variables predictoras impactan en la matriz que predice el genero de la observación.

Para ello, primero resulta de vital importancia entender qué variables componen el dataset para definir cuáles usaremos para nuestro modelo.
El conjunto de datos está formado por las siguientes variables:

### Variables Predictoras

***age***: la edad de la persona, en años.

-   Entero mayor a 0.

***workclass***: representa el estado laboral general del individuo.

-   Private, Self-emp-not-inc, Self-emp-inc, Federal-gov, Local-gov, State-gov, Without-pay, Never-worked.

***fnlwgt***: peso asignado a la persona en función a qué tan común es el perfil de esa persona en la población.

-   Entero mayor a 0.

***education***: el nivel educativo más alto alcanzado por el individuo.

-   Bachelors, Some-college, 11th, HS-grad, Prof-school, Assoc-acdm, Assoc-voc, 9th, 7th-8th, 12th, Masters, 1st-4th, 10th, Doctorate, 5th-6th, Preschool.

***education-num*****:** el nivel educativo en formato numérico

-   Entero mayor a 0.

***marital-status***: el estado civil del individuo.
Donde Married-civ-spouse se refiere a cónyuge civil y Married-AF-spouse a cónyuge de las Fuerzas Armadas.

-   Married-civ-spouse, Divorced, Never-married, Separated, Widowed, Married-spouse-absent, Married-AF-spouse.

***occupation*****:** tipo general de ocupación del individuo.

-   Tech-support, Craft-repair, Other-service, Sales, Exec-managerial, Prof-specialty, Handlers-cleaners, Machine-op-inspct, Adm-clerical, Farming-fishing, Transport-moving, Priv-house-serv, Protective-serv, Armed-Forces.

***relationship***: describe la relación de este individuo con otros en su hogar.
Por ejemplo, puede ser esposo.

-   Wife, Own-child, Husband, Not-in-family, Other-relative, Unmarried.

***race***: origen étnico del individuo.

-   White, Asian-Pac-Islander, Amer-Indian-Eskimo, Other, Black.

***capital-gain***: ganancias de capital del individuo.

-   Entero mayor o igual a 0

***capital-loss***: pérdidas de capital del individuo.

-   Entero mayor o igual a 0.

***hours-per-week***: cantidad de horas trabajadas por semana según el individuo.

-   Entero mayor o igual a 0.

***native-country***: país de nacimiento del individuo.

-   United-States, Cambodia, England, Puerto-Rico, Canada, Germany, Outlying-US(Guam-USVI-etc), India, Japan, Greece, South, China, Cuba, Iran, Honduras, Philippines, Italy, Poland, Jamaica, Vietnam, Mexico, Portugal, Ireland, France, Dominican-Republic, Laos, Ecuador, Taiwan, Haiti, Columbia, Hungary, Guatemala, Nicaragua, Scotland, Thailand, Yugoslavia, El-Salvador, Trinidad&Tobago, Peru, Hong, Holand-Netherlands.

***income***: indica si el individuo gana más o menos de \$50,000 dólares anuales

-   \<=50K, \>50K.

### Variable a Predecir:

***sex***: sexo biológico del individuo.

-   Male, Female.

El enfoque propuesto permitiría identificar tendencias demográficas de la época correspondiente, además de evaluar la posibilidad y efectividad que tienen estos datos a la hora de predecir en conjunto otra característica poblacional.

Por medio de un árbol de decisión, se podría entender fácilmente qué variables influyen más y de qué manera al determinar en qué categoría cae cada persona.
De esta forma, es mucho más directo para encontrar posibles tendencias al ser comprensible visualmente sin necesidad de mucha explicación o conocimiento previos.
No sólo eso, sino que trabajar con diferentes tipos de variables en conjunto (categóricas y numéricas) y no atarlas a estrictamente un tipo de relación (como puede ocurrir con modelos lineales) son algunas de las principales ventajas que permiten estos modelos.

## Preparación de datos

Para comenzar este analisis, debemos ajustar la base de datos en torno a lo que buscamos encontrar, eliminando variables predictoras repetidas, o que generen por si mismas una predicción obvia sobre lo que buscamos predecir.
Por esto decidimos eliminar dos columnas:

1.  ***education:*** el nivel educativo más alto alcanzado por el individuo, expresado en un string.

    -   Dado que tambien tenemos la variable ***education-num***, que expresa lo mismo pero con un int en vez de string, decidimos eliminar la columna entera para evitar duplicados.

2.  ***relationship***: describe la relación de este individuo con otros en su hogar.

    -   Esta variable es un poco redundante con ***marital-status**,* ya que por mas que sus entradas son distntas la informacion que aportan es muy parecida, pero mas importantemente

```{r}
library(readr)
# Cargamos el conjunto de datos original, 
# aplicando la transformación correspondiente para marcar los valores faltantes como Na's.
datos = read_csv("adult.csv", na = "?", show_col_types = FALSE)
# Eliminamos las columnas que no utilizaremos.
datos <- subset(datos, select = -c(education, relationship))
summary(datos)
```

A partir del summary podemos empezar a comprender la distribucion de los datos, podemos ver por ejemplo como los encuestados tienen edades entre los 17 y 90 años, con una edad promedio de 37.
Pero con este simple analisis no podemos ver informacion compleja de nuestras variables, como la relacion que tiene la edad de una persona con su salario.
Para esto, a continuación vamos a graficar estas relaciones con el fin de entender con mayor profundidad la incidencia que tienen las variables predictoras sobre nuestra variable a predecir.

## Estadísticas descriptivas

Antes de armar el modelo, es de interés analizar cómo se comportan las variables que vamos a estudiar, sus relaciones y pensar qué consecuencias podría tener esto.
En primer lugar, queremos ver cómo se distribuyen las observaciones en función de `sex`, es decir, qué tan (des)balanceados están los datos.

```{r setup, include=FALSE}
colores_sexo <- c("Female" = "#F4C2C2", "Male" = "#ADD8E6")
```

```{r}
library(ggplot2)
library(dplyr)

# Calculamos el porcentaje de cada categoría.
sex_counts <- datos %>%
  count(sex) %>%
  mutate(porcentaje = n / sum(n) * 100)

# Graficamos la proporción de cada categoría.
ggplot(sex_counts, aes(x = "", y = porcentaje, fill = sex)) +
  geom_bar(width = 1, stat = "identity", color = "white") +
  coord_polar(theta = "y") +
  labs(title = "Proporción de Cada Sexo", fill = "Sexo") +
  scale_fill_manual(values = colores_sexo) +
  theme_void() +  
  theme(plot.title = element_text(hjust = 0.5, family = "times new roman", face = "bold", size = 18))+
  geom_text(aes(label = paste0(round(porcentaje, 1), "%")), 
            position = position_stack(vjust = 0.5), color = "white", size = 5)
```

Podemos observar que hay una mayor proporción de hombres, con una proporción aproximada de 67:33 frente a mujeres.
Si bien parecería haber un desbalance, esto no necesariamente implica que el modelo no vaya a poder predecir correctamente.

```{r}
library(ggplot2)

# Boxplot de la edad en función del sexo
ggplot(datos, aes(x = sex, y = age, fill = sex)) +
  geom_boxplot(alpha = 0.6) +
  labs(title = "Distribución de la Edad por Sexo", x = "Sexo", y = "Edad") +
  scale_fill_manual(values = colores_sexo) +  
  theme_minimal() +
  theme(plot.title = element_text(hjust = 0.5, family = "times new roman", face = "bold", size = 18))

mean(datos$age[datos$sex == "Female"])
mean(datos$age[datos$sex == "Male"])
```

En el gráfico de arriba se puede ver una comparación de la distribución de edades en función del sexo.
En base al mismo, podemos concluir que en la muestra las mujeres tienen un promedio de edad (alrededor de 37) algo menor que los hombres (alrededor de 39).
La diferencia no debería ser lo suficientemente grande para que la variable tenga un gran poder predictivo.

A continuación queremos estudiar la relación entre algunos pares de variables en detalle.

```{r}
# Tabla de porcentajes.
prop.table(table(datos$income, datos$sex), margin = 2) * 100

library(ggplot2)

# Gráfico de barras.
ggplot(datos, aes(x = income, fill = sex)) +
  geom_bar(position = "fill", alpha = 0.8) +  
  labs(title = "Distribución de Ingreso Según el Sexo", x = "Ingresos", y = "Proporción") +
  scale_fill_manual(values = colores_sexo) +
  theme_minimal() +
  theme(plot.title = element_text(hjust = 0.5, family = "times new roman", face = "bold", size = 18)) +
  scale_y_continuous(labels = scales::percent) 
```

La tabla y el gráfico presentados justo arriba ilustran cómo se distribuyen las observaciones en tanto al ingreso como al sexo.
En ambos casos, la mayor parte parecería ganar menos que 50000 dólares.
Prestar especial atención a la diferencia entre sexo: un mayor porcentaje de hombres gana más de 50000 dólares comparándolo con las mujeres.
Es decir, es más probable que si una persona gana menos de 50000 dólares sea mujer que si gana más.

```{r}
library(ggplot2)

# Gráfico de densidad.
ggplot(datos, aes(x = `education-num`, fill = income)) +
  geom_density(alpha = 0.7, position = 'identity', adjust = 3) + 
  labs(
    title = "Densidad de la Educación por Nivel de Ingresos.",
    x = "Nivel de Educación (education-num)",
    y = "Densidad"
  ) +
  theme_minimal() +
  theme(plot.title = element_text(hjust = 0.5, family = "times new roman", face = "bold", size = 18))+
  scale_fill_manual(values = c("lightblue", "yellow")) 
```

Adicionalmente, nos interesa ver cómo se relaciona el nivel de ingresos con el máximo nivel de educación completo.
De acuerdo al gráfico, las distribuciones parecerían tener la misma tendencia, centrándose alrededor de los valores 10 (algún tipo de título de grado) y 11 (tecnicaturas).
Si bien la tendencia y centralización son similares para ambos grupos, se nota un patrón en donde la gente de mayores ingreso tiende a tener un nivel de educación algo mayor a la población de menores ingresos.

```{r}
# Cargar librerías necesarias
library(ggplot2)

# Crear un gráfico de barras agrupadas
ggplot(datos, aes(x = occupation, fill = sex)) +
  geom_bar(position = "dodge") +  # Usamos position="dodge" para barras agrupadas
  labs(
    title = "Relación entre Ocupación y Sexo",
    x = "Ocupación",
    y = "Número de personas",
    fill = "Sexo"
  ) +
  theme_minimal() +
  theme(plot.title = element_text(hjust = 0.5, family = "times new roman", face = "bold", size = 18))+
  scale_fill_manual(values = colores_sexo)+
  theme(axis.text.x = element_text(angle = 45, hjust = 1)) # Rotar etiquetas en el eje X para mejor legibilidad

```

Finalmente, resulta importante analizar la distribución de sexo de acuerdo a los distintos tipos de ocupaciones.
En particular, vemos que las mujeres dominan en trabajos de oficina o recepción (*Adm-clerical*) o como empleadas domésticas (*Priv-house-serv*).
Por otro lado, los hombres son predominantes particularmente en trabajos de reparación, pesca o granja, en trabajos pesados o de limpieza, en servicios de seguridad, como choferes o como operarios/inspectores de máquinas.
Esto habla de la existencia de una brecha de género en el tipo de trabajo al que se puede acceder.

## Árbol básico

Primero, definimos una semilla y construimos aleatoriamente los conjuntos de entrenamiento, testeo y validación.

```{r}
set.seed(1557)

# Cantidad de observaciones totales.
n <- nrow(datos) 

# Construimos los conjuntos de entrenamiento (70%), testeo (15%) y validación (15%).
indices_entrenamiento <- sample(1:n, size = 0.7 * n)
indices_restantes <- setdiff(1:n, indices_entrenamiento)
indices_validacion <- sample(indices_restantes, size = 0.15 * n)
indices_testeo <- setdiff(indices_restantes, indices_validacion)

entrenamiento <- datos[indices_entrenamiento, ]
validacion <- datos[indices_validacion, ]
testeo <- datos[indices_testeo, ]
```

Una vez que tenemos los conjuntos preparados, armamos un árbol inicial a partir del conjunto de entrenamiento con rpart.
Inicialmente, se usan los hiperparámetros por defecto de la librería.

```{r}
library(rpart)
rpart.control()
```

Acá arriba se pueden ver todos los hiperpárametros que utiliza rpart y sus valores por defecto.
Entendamos un poco en donde interviene cada uno a partir de la documentación.

-   **minsplit**: la cantidad mínima de observaciones que deben haber en un nodo para que se considere hacer una bifurcación desde allí.
    En este caso, si no hay llegan a ser 20 las observaciones que caen en un nodo determinado, no se intentará dividir desde ese nodo.

-   **minbucket**: la cantidad mínima de observaciones que deben haber en una hoja, es decir, un nodo terminal.
    Notar la relación entre minsplit y minbucket, en donde ambos parámetros refieren a una cantidad mínima de observaciones en los nodos.
    En este caso, minbucket está determinado en 7 observaciones, por lo que para que un nodo sea hoja deberá tener al menos 7 observaciones.

-   **cp**: complejidad.
    El parámetro se encarga de podar ramificaciones del árbol que no mejoren el ajusten en función al factor cp seleccionado.
    Por defecto vale 0.01, por lo que se le pedirá a cada rama que al menos mejore el ajuste en ese factor (un 1%).
    Es una forma de ahorrar el costo de computar todos los árboles posibles.

-   **maxcompete**: el número de divisiones competidoras que se guardarán para comparar con el árbol obtenido.
    Es decir, se guardan las siguientes `maxcomente` opciones de división que son a lo sumo tan efectivas como el árbol principal obtenido.
    Por defecto vale 4.

-   **maxsurrogate**: el número de divisiones sustitutas que se utilizarán como máximo, usado cuando hay valores faltantes en alguna variable.
    Es decir, si un dato tiene una variable faltante, se pasará a la primer variable sustituta (que se comporte de forma similar).
    Por defecto vale 5, es decir, se tienen 5 variables sustitutas por nodo.

-   **usesurrogate**: modo de uso de sustitutos a la hora de bifurcar el árbol.
    Si vale 0, no se evalúan las observaciones cuando el dato de la variable a mirar es faltante.
    Si vale 1, se miran en orden las variables sustituto para enviar las observaciones hacia el siguiente nodo.
    Si vale 2, en el caso donde todas las variables sustituto también faltan, se envían los datos igualmente en el sentido que vaya la mayoría para poder clasificar todos.
    Por defecto vale 2.

-   **surrogatestyle**: criterio de calidad de variables sustituto.
    1: cantidad de clasificaciones correctas; 0: porcentaje de clasificaciones correctas.
    Por defecto vale 0, criterio más estricto cuando faltan demasiados datos.

-   **maxdepth**: máxima profundidad para cualquier nodo del árbol.
    Por defecto vale 30, y va sumando niveles de a uno a partir del nodo inicial (raíz) que se corresponde al nivel 0.

-   **xval**: cantidad de cross-validations.
    Por defecto, se hacen 10 de estas validaciones cruzadas.

```{r}
library(rpart)
library(rpart.plot)

arbol <- rpart(formula = sex ~ ., data = entrenamiento, method = "class")
rpart.plot(arbol,
  box.col = ifelse(arbol$frame$yval == 1, colores_sexo["Female"], colores_sexo["Male"])
  )
```

A partir del árbol inicial generado arriba, se puede ver la estructura que ha tomado el modelo con los hiperparámetros por defecto.
En partición inicial, se evalúa primero la variable `marital-status`, y (revisando en el código de referencia abajo) se clasifican a las observaciones como hombre si su estado civil es *Married-civ-spouse*, es decir, casado con un civil.
En esta primer birfurcación se clasificó al 46% del conjunto.

```{r}
# Nos fijamos las categorías disponibles de estado civil.
unique(datos$`marital-status`)
```

En un segundo paso, se evalúa la variable `occupation`, y, en este caso, si una persona trabaja de *Handlers-cleaners* (servicios de limpieza o trabajo pesado), *Craft-repair* (técnicos, plomeros, constructores), *Transport-moving* (choferes), *Farming-fishing* (granjeros o pescadores), *Protective-serv* (servicios de seguridad o protección, como policías, bomberos o guardias de seguridad), *Armed-Forces* (fuerzas armadas) o es desempleada, el árbol predicirá que es hombre.
En este caso, se clasifica un 11% de los datos.

```{r}
# Nos fijamos las categorías disponibles de ocupación.
unique(datos$`occupation`)
```

En el siguiente corte, se mira nuevamente la variable `marital-status`, pero ahora se clasifica a la persona como mujer si su estado civil es *Divorced* (divorciada), *Married-AF-spouse* (con esposo en fuerzas armadas), *Separated* (no legalmente divorciada pero no cohabitando) o *Widowed* (viuda).
En esta división se categoriza el 16% de los datos.

Luego, se mira de nuevo `occupation`, y se clasifica como mujer a las personas cuya ocupación es *Adm-clerical* (recepcionistas u oficinistas) o *Priv-house-serv* (empleadas domésticas).
En este paso se clasifica un 5% de los datos.

El último corte se fija en la variable `hours-per-week`, y en base a un umbral de 39 horas de trabajo semanales se predice que una persona es mujer si trabaja menos del umbral, y hombre en caso contrario.

A modo de comentario, puede verse que las dimensiones de mayor impacto en este árbol son las del trabajo que realiza una persona y su estado civil.
Se sugiere a partir del modelo que existen ciertas tendencias demográficas en donde algunas tareas eran más propensas a ser realizadas por hombres o mujeres en Estados Unidos en 1994.

Resulta curioso notar que el primer corte se base en el estado civil más común del dataset, ya que se esperaría que no revele tanta información o sea considerado como corte principal.
Esto nos hace pensar que podría deberse tanto al inbalance inicial del conjunto de datos como a causas como que no se tuvo en cuenta esa pureza a la hora de construir el dataset.

```{r}
#  Vemos que una gran proporción de observaciones de hombres que están casados con un civil.
sum(entrenamiento$`marital-status` == "Married-civ-spouse" & entrenamiento$sex == "Male") / sum(entrenamiento$`marital-status` == "Married-civ-spouse")
```

### Predicciones

```{r}
# Clase predicha
clase_predicha = predict(arbol, newdata = testeo, type = "class")
testeo$predicted_sex_class = clase_predicha

# Probabilidades predichas
probabilidades_predichas = predict(arbol, newdata = testeo, type = "prob")
testeo$predicted_sex_prob = probabilidades_predichas

```

## Métricas de performance

En esta sección, evaluamos el árbol básico en función a determinadas métricas de rendimiento presentadas a continuación.

### Matriz de confusión

```{r}
library(MLmetrics)
#Generamos la Matriz
matriz_de_confusion <- ConfusionMatrix(y_true = testeo$sex,y_pred = testeo$predicted_sex_class)
print("Matriz de Confusión")
print(matriz_de_confusion)

# Normalizamos la Matriz
matriz_normalizada <- matriz_de_confusion / sum(matriz_de_confusion)
cat("\n\n")
print("Matriz de Confusión Normalizada")
print(round(matriz_normalizada, 3)) 

```

La matriz de confusión muestra la cantidad de predicciones en función a si la clase predicha se alineó o no con la clase real.
Es decir, el modelo predijo para el conjunto de testeo que 1006 mujeres en efecto lo eran, mientras que para otras 644 las clasificó como hombres.
La matriz da una idea poco detallada de cómo le fue al modelo al dar un vistazo a si la clasificación radica mayoritariamente en las celdas apropiadas (en este caso, True Positive y True Negative que serían Female-Female y Male-Male en nuestra matriz).

### Accuracy

```{r}
library(MLmetrics)
accuracy <- Accuracy(y_pred = testeo$predicted_sex_class, y_true = testeo$sex)
print(accuracy)
```

La Accuracy se calcula a partir de valores de la matriz de confusión y proporciona una métrica concreta.
Se calcula como (True Positive + True Negative) (cantidad de predicciones correctas totales) / (Positive + Negative) (total de predicciones).
En nuestro caso, dio aproximadamente 0.778, lo que quiere decir que para el conjunto de testeo un 77.8% de las observaciones fueron clasificadas correctamente con el árbol.
Esta métrica también podría usarse para estimar que la probabilidad que se clasifique correctamente con el modelo es de 0.778.

### Precision

```{r}
library(MLmetrics)
precision_f <- Precision(y_pred = testeo$predicted_sex_class, y_true = testeo$sex, positive = "Female")
precision_m <- Precision(y_pred = testeo$predicted_sex_class, y_true = testeo$sex, positive = "Male")
print(precision_f)
print(precision_m)
```

La Precision consiste en la cantidad de predicciones que efectivamente corresponden a una clase sobre las predicciones totales que se clasificaron en esa clase (True Positive / (True Positive + False Positive)).
Esta métrica puede calcularse para cada clase, dando una noción de cuántas personas predichas para cierto sexo en efecto eran del mismo.
En este caso, hay una mayor cantidad de Falsos Positivos para el caso de las mujeres (observaciones predichas como mujeres cuando realmente eran hombres) que para los hombres.

### Recall

```{r}
library(MLmetrics)
recall_f <- Recall(y_pred = testeo$predicted_sex_class, y_true = testeo$sex, positive = "Female")
recall_m <- Recall(y_pred = testeo$predicted_sex_class, y_true = testeo$sex, positive = "Male")
print(recall_f)
print(recall_m)
```

El Recall, por su parte, refiere a la proporción de predicciones para una clase en particular cuya clase predicha se correspondía con la real (True Positive/Positive).
De esta forma, vemos para cada clase qué tan precisamente el modelo predice.
Nuevamente, la precisión es mayor prediciendo para hombres (cuántos hombres fueron efectivamente clasificados) que mujeres.
Creemos que esto es debido al desbalance que existe en la base de datos, con mas hombres que mujeres, logrando asi que se tenga mas informacion sobre los hombres para poder clasificarlos mas fidedignamente.

### F1-Score

```{r}
library(MLmetrics)
f1_score_f <- F1_Score(y_pred = testeo$predicted_sex_class, y_true = testeo$sex, positive = "Female")
f1_score_m <- F1_Score(y_pred = testeo$predicted_sex_class, y_true = testeo$sex, positive = "Male")
print(f1_score_f)
print(f1_score_m)
```

El F1-score es una métrica que busca armonizar Precision y Recall.
Se define como:

$$
F1 = 2 \cdot \frac{\text{Precision} \cdot \text{Recall}}{\text{Precision} + \text{Recall}}
$$

Para ambas clases, vemos que está ubicado entre medio de la Precision y el Recall.
En línea con el patrón visto previamente, el F1-score es mayor para la clase de hombres que de mujeres.
Esto denuevo delata que nuestro modelo predice mejor hombres que mujeres.
Pero pensando en el modelo, esto tambien puede deberse a la facilidad con la que se puede predecir el sexo masculino dados ciertos datos clave, como vimos anteriormente en la brecha ocupacional.

### AUC-ROC

```{r}
library(MLmetrics)
vector_sex <- ifelse(testeo$sex == "Male", 0, 1)
auc <- AUC(y_pred = testeo$predicted_sex_prob[,"Female"], y_true = vector_sex)
print(auc)

# Graficamos la curva ROC
library(pROC)
roc_curve <- roc(vector_sex, testeo$predicted_sex_prob[, "Female"])
plot(roc_curve, main = "Curva de ROC para predicción de sexo", col = "blue", lwd = 2) 
```

El área bajo la curva ROC (Area Under Curve-Receiver Operating Characteristic) también sirve para medir la capacidad predictiva del modelo.
Se busca que el modelo minimice el False Positive Rate (1 - Specificity), es decir, la proporción de FP sobre los negativos, y maximizar el True Positive Rate (= Recall).
En este caso, dio un valor de aproximadamente 0.81, lo que indicaría que predice relativamente bien.
Interpretando este resultado un poco mas en profundidad, podemos decir que una AUC de 0.81 implica que si tomamos una observación positiva y una negativa al azar, hay un 81% de probabilidad de que el modelo asigne mayor probabilidad a la positiva que a la negativa.
A diferencia de las metricas anteriores como Accuracy, AUC ROC no se tan afectada por clases desbalanceadas y es por esto que la seguiremos usando como metrica de performance clave para el resto de los modelos.

## Optimizando el modelo

Ahora bien, nos gustaría mejorar la performance del modelo seleccionando los hiperparámetros que mejor resultados proporcionen.
Utilizaremos la métrica de AUC-ROC como indicador de rendimiento.

Para evaluar la performance en función al valor de los hiperparámetros *minsplit*, *minbucket* y *maxdepth* definimos un rango de valores finito para cada variable y evaluamos la performance del album entrenado con cada combinación de hiperparámetros con el conjunto de validación para seleccionar el árbol que daba mejor resultado en la validación.

Primero, decidimos estudiar cómo varía la performance cuando solamente modificamos uno de estos hiperparámetros y dejamos el resto en los valores por defecto.

### Min Split

```{r}
resultados_minsplit <- list()

for (minsplit in 0:100) {
  # Para cada valor de minsplit, construimos un modelo y lo evaluamos en validación.
  modelo_temporal = rpart(
    formula = sex ~ ., 
    data = entrenamiento, 
    method = "class", 
    control = rpart.control(
      minsplit = as.integer(minsplit), 
      cp = 0,
      xval = 0
    )
  )
  
  predicciones = predict(modelo_temporal, validacion, type = "prob")[,"Female"]
  vector_sex_val <- ifelse(validacion$sex == "Male", 0, 1)
  auc <- AUC(y_pred = predicciones, y_true = vector_sex_val)

  resultados_minsplit <- append(resultados_minsplit, list(Score = auc))
}
```

```{r}
library(ggplot2)

df_resultados <- data.frame(
  MinSplit = 0:100,
  AUC = unlist(resultados_minsplit) 
)

ggplot(df_resultados, aes(x = MinSplit, y = AUC)) +
  geom_line(color = "lightgreen") +        
  geom_point(color = "darkgreen") +        
  ggtitle("AUC Validación vs. Min Split") +
  xlab("Min Split") +
  ylab("AUC") +
  theme_test()+
  theme(plot.title = element_text(hjust = 0.5))  
```

Para el caso de minsplit, corrimos el modelo con valores enteros entre 0 y 100.
Vemos en el gráfico que la performance va mejorando a medida que los valores se vuelven más grandes, con picos leves alrededor de 40 y 100, indicando que para los valores por defecto, la performance mejora con valores altos.
Sin embargo, parecería estar aplanándose, lo que podría interpretarse como cierto límite hasta el cual puede llegarse únicamente modificando este hiperparámetro.

### Min Bucket

```{r}
resultados_minbucket <- list()

for (mibucket in 1:30) {
  # Pra cada valor de mibucket, construimos un modelo y lo evaluamos en validación.
  modelo_temporal = rpart(
    formula = sex ~ ., 
    data = entrenamiento, 
    method = "class", 
    control = rpart.control(
      mibucket = as.integer(mibucket),
      cp = 0,
      xval = 0
    )
  )
  
  predicciones = predict(modelo_temporal, validacion, type = "prob")[,"Female"]
  vector_sex_val <- ifelse(validacion$sex == "Male", 0, 1)
  auc <- AUC(y_pred = predicciones, y_true = vector_sex_val)

  resultados_minbucket <- append(resultados_minbucket, list(Score = auc))
}
```

```{r}
library(ggplot2)

df_resultados <- data.frame(
  MinBucket = 1:30,
  AUC = unlist(resultados_minbucket)
)

# Plot
ggplot(df_resultados, aes(x = MinBucket, y = AUC)) +
  geom_line(color = "coral") +          
  geom_point(color = "red") +        
  ggtitle("AUC Validación vs. Min Bucket") +
  xlab("Min Bucket") +
  ylab("AUC") +
  theme_test()+
  theme(plot.title = element_text(hjust = 0.5))  
```

En este caso, como minbucket está relacionada estrictamente con el valor de minsplit podría pensarse que ambas deben variar para notar un cambio importante en la performance, pero se ve que el valor de este hiperparámetro por sí solo no estaría afectando la performance del modelo.

### Max Depth

```{r}
resultados_maxdepth <- list()

for (maxdepth in 1:30) {
  # Pra cada valor de maxdepth, construimos un modelo y lo evaluamos en validación.
  modelo_temporal = rpart(
    formula = sex ~ ., 
    data = entrenamiento, 
    method = "class", 
    control = rpart.control(
      maxdepth = as.integer(maxdepth), 
      cp = 0,
      xval = 0
    )
  )
  
  predicciones = predict(modelo_temporal, validacion, type = "prob")[,"Female"]
  vector_sex_val <- ifelse(validacion$sex == "Male", 0, 1)
  auc <- AUC(y_pred = predicciones, y_true = vector_sex_val)

  resultados_maxdepth <- append(resultados_maxdepth, list(Score = auc))
}
```

```{r}
library(ggplot2)

df_resultados <- data.frame(
  MaxDepth = 1:30,
  AUC = unlist(resultados_maxdepth) 
)

# Plot
ggplot(df_resultados, aes(x = MaxDepth, y = AUC)) +
  geom_line(color = "lightblue") +       
  geom_point(color = "blue") +       
  ggtitle("AUC Validación vs. Max Depth") +
  xlab("Max Depth") +
  ylab("AUC") +
  theme_test()+
  theme(plot.title = element_text(hjust = 0.5)) 
```

Por último, maxdepth presenta una distribución en la cual se alcanza un pico en el valor 12, mientras que después de este valor la precisión del modelo comienza a decrecer lentamente.
Se puede asociar este comportamiento a un overfitting del modelo con los datos de entrenamiento, que empeora la performance en otros conjuntos de datos.

### Parámetros en conjunto

Ahora vamos a probar como afectan las distintas combinaciones de hiperparametros al resultado final, no cambiando cada uno individualmente, sino en conjunto.
Para esto definimos un rango acotado para cada hiperparámetro para armar una grilla donde buscaremos el óptimo.

```{r}
performance_hiperparametros <- data.frame(MaxDepth = integer(), 
                             MinBucket = integer(), 
                             MinSplit = integer(),
                             AUC = numeric())

# Iterar sobre maxdepth de 0 a 30, minbucket de 0 a 10 y minsplit de 0 a 100
for (maxdepth in c(5, 12, 18, 25)) {
  for (minbucket in c(3,6,9)) {
    for (minsplit in round(seq(5, 95, length.out = 10))) {
      
      modelo_temporal = rpart(
        formula = sex ~ ., 
        data = entrenamiento, 
        method = "class", 
        control = rpart.control(
          maxdepth = as.integer(maxdepth), 
          minbucket = as.integer(minbucket), 
          minsplit = as.integer(minsplit), 
          cp = 0,
          xval = 0
          )
        )
  
      predicciones = predict(modelo_temporal, validacion, type = "prob")[,"Female"]
      vector_sex_val <- ifelse(validacion$sex == "Male", 0, 1)
      auc <- AUC(y_pred = predicciones, y_true = vector_sex_val)
  
      performance_hiperparametros <- rbind(performance_hiperparametros, 
                              data.frame(MaxDepth = maxdepth, 
                                         MinBucket = minbucket, 
                                         MinSplit = minsplit, 
                                         AUC = auc))
    }
  }
}
```

Una vez obtenidas las mediciones, graficamos para entender el comportamiento interrelacionado de los hiperparámetros.

```{r}
library(ggplot2)

ggplot(performance_hiperparametros, aes(x = MinSplit, y = AUC, color = as.factor(MaxDepth))) +
  geom_line() +
  facet_wrap(~ MinBucket, scales = "free", ncol = 2) +
  labs(
    title = "AUC validación vs Min Split, Max Depth y Min Bucket",
    x = "Min Split",
    y = "AUC Score",
    color = "Max Depth"
  ) +
  theme_classic()
```

Cada gráfico corresponde a un valor distinto de minbucket.
A su vez, cada valor de maxdepth se visualiza con un color distinto por gráfico.
En el eje horizontal puede observarse cómo varían los valores minsplit y el eje vertical corresponde a la performance.

En primer lugar, notamos que el valor de maxdepth que siempre tuvo el mejor rendimiento fue 12, por lo que nos concentraremos en evaluar exclusivamente las líneas verdes.
La relación definitivamente más interesante para estudiar es la de minsplit y minbucket.
Se puede ver que la variabilidad de la performance es mayor para valores mayores de minbucket, mientras que para valores pequeños la curva es más claramente creciente con respecto a minsplit.
En todos los casos de minbucket, sin embargo, vemos que la mejor performance se concentra en valores muy altos de minsplit.

```{r}
library(plotly)

plot_ly(performance_hiperparametros, 
        x = ~MinSplit, 
        y = ~MaxDepth, 
        z = ~MinBucket, 
        color = ~AUC, 
        type = "scatter3d", 
        mode = "markers",
         text = ~paste("AUC: ", AUC)) %>%
  layout(title = "AUC vs Max Depth, Min Split y Min Bucket")
```

El gráfico tridimensional presentado arriba proporciona una visualización un poco más clara de la relación entre las tres variables, además de ser interactivo para poder a su vez comparar lo que sucede con los valores exactos de performance, o analizar la relación entre dos hiperparámetros.
Se observa un punto violeta que claramente indica una dirección de empeoramiento de rendimiento, mientras que los puntos más amarillos se concentran en valores donde MaxDepth=12 y MinSplit es alto, variando levemente entre valores de MinBucket.

Ahora bien, encontremos los valores con mejor performance y construyamos un nuevo árbol para evaluarlo con el conjunto de testeo.

```{r}
mejor_indice <- which.max(performance_hiperparametros$AUC)
mejores_hiperparametros <- performance_hiperparametros[mejor_indice, ]
print(mejores_hiperparametros)
```

Los mejores hiperparámetros encontrados son MaxDepth=12, MinBucket=3 y MinSplit=85, dando una performance de 0.8530492 en el conjunto de validación.
Corroboremos con el set de testeo.

```{r}
library(MLmetrics)

# Armamos el modelo con los hiperparámetros optimizados
modelo_optimizado = rpart(
        formula = sex ~ ., 
        data = entrenamiento, 
        method = "class", 
        control = rpart.control(
          maxdepth = as.integer(mejores_hiperparametros$MaxDepth), 
          minbucket = as.integer(mejores_hiperparametros$MinBucket), 
          minsplit = as.integer(mejores_hiperparametros$MinSplit), 
          cp = 0,
          xval = 0
          )
        )
  
# Performance modelo optimizado
predicciones = predict(modelo_optimizado, testeo, type = "prob")[,"Female"]
vector_sex_testeo <- ifelse(testeo$sex == "Male", 0, 1)
auc_opt <- AUC(y_pred = predicciones, y_true = vector_sex_testeo)

# Performance modelo original
auc_original <- AUC(y_pred = testeo$predicted_sex_prob[,"Female"], y_true = vector_sex_testeo)


# Graficamos las curva ROC side-to-side
library(pROC)
roc_curve_og <- roc(vector_sex, testeo$predicted_sex_prob[, "Female"])
plot(roc_curve_og, main = "Curvas ROC", col = "lightblue", lwd = 3) 

roc_curve_opt <- roc(vector_sex_testeo, predicciones)
lines(roc_curve_opt, col = "blue", lwd = 3)

legend("bottomright", legend = c("Árbol original", "Árbol optimizado"), col = c("lightblue", "blue"), lwd = 3)


print(paste("AUC-ROC ORIGINAL: ", auc_original))
print(paste("AUC-ROC OPTIMIZADO: ", auc_opt))
```

Se tiene entonces que el modelo mejoró en un 3% su rendimiento, y como puede verse en el gráfico efectivamente cubre más área bajo la curva, aunque no se está acercando necesariamente más al extremo deseado (el que maximiza True Positive Rate y minimiza el False Positive Rate).

## Árbol optimizado: estructura

Una vez construido el árbol con los hiperparámetros optimizados, veamos qué diferencias estructurales tiene con el original.

```{r}
library(rpart)
library(rpart.plot)

par(mfrow = c(1, 1), mar = c(1, 1, 1, 1))  
rpart.plot(modelo_optimizado, cex = 0.3) 
```

A comparación del modelo original, este árbol contiene una cantidad mucho mayor de divisiones (es mucho más profundo al tener complejidad 0, vemos que tiene el máximo de 12 niveles de profundidad).
Las primeras particiones son idénticas.
Es decir, el árbol original parecería ser un subárbol del optimizado.
La diferencia en este caso corresponde con que de todos los nodos que previamente eran hojas, ahora se hacen más particiones.
Entendiendo esto, nuevamente las variables más relevantes para clasificar son *marital-status* y *occupation*.
A medida que se avanza en los niveles, se utilizan nuevas variables con categorías mucho más especificas como *native-country* (país de origen).
Esta categorización tan detallada y profunda podría significar que por detrás está ocurriendo un sobreajuste, y la mejora en performance de test no necesariamente valga la pena.

## Datos faltantes

A continuación, nos gustaría entender cómo se comportaría el modelo si se tuviera una cantidad fija de datos faltantes por variable predictora.
De otra manera, la pregunta que nos planteamos en esta seccion es ¿cuantos datos son realmente necesarios para una prediccion fidedigna?.

```{r}
generar_datos_faltantes <- function(df, columnas, porcentaje) {
  for (col in columnas) {
    total_valores <- length(df[[col]])  
    na_actuales <- sum(is.na(df[[col]]))  
    na_faltantes <- round(porcentaje * total_valores) - na_actuales 
    
    if (na_faltantes > 0) {  
      indices <- sample(which(!is.na(df[[col]])), na_faltantes)  #
      df[[col]][indices] <- NA 
    }
  }
  return(df)
}

# Generamos todos los conjuntos a utilizar
columnas_predictoras <- setdiff(names(datos), "sex")
entrenamiento_20_na <- generar_datos_faltantes(df=entrenamiento, columnas=columnas_predictoras, porcentaje=0.2)
testeo_20_na <- generar_datos_faltantes(df=testeo, columnas=columnas_predictoras, porcentaje=0.2)
validacion_20_na <- generar_datos_faltantes(df=validacion, columnas=columnas_predictoras, porcentaje=0.2)

entrenamiento_50_na <- generar_datos_faltantes(df=entrenamiento, columnas=columnas_predictoras, porcentaje=0.5)
testeo_50_na <- generar_datos_faltantes(df=testeo, columnas=columnas_predictoras, porcentaje=0.5)
validacion_50_na <- generar_datos_faltantes(df=validacion, columnas=columnas_predictoras, porcentaje=0.5)

entrenamiento_75_na <- generar_datos_faltantes(df=entrenamiento, columnas=columnas_predictoras, porcentaje=0.75)
testeo_75_na <- generar_datos_faltantes(df=testeo, columnas=columnas_predictoras, porcentaje=0.75)
validacion_75_na <- generar_datos_faltantes(df=validacion, columnas=columnas_predictoras, porcentaje=0.75)
```

### 20% NA

Una vez seteados los datos faltantes, repetimos el procedimiento de maximizar hiperparámetros.

```{r}
performance_hiperparametros_20 <- data.frame(MaxDepth = integer(), 
                             MinBucket = integer(), 
                             MinSplit = integer(),
                             AUC = numeric())

# Iterar sobre maxdepth de 0 a 30, minbucket de 0 a 10 y minsplit de 0 a 100
for (maxdepth in c(5, 12, 18, 25)) {
  for (minbucket in c(3,6,9)) {
    for (minsplit in round(seq(5, 95, length.out = 10))) {
      
      modelo_temporal = rpart(
        formula = sex ~ ., 
        data = entrenamiento_20_na, 
        method = "class", 
        control = rpart.control(
          maxdepth = as.integer(maxdepth), 
          minbucket = as.integer(minbucket), 
          minsplit = as.integer(minsplit), 
          cp = 0,
          xval = 0
          )
        )
  
      predicciones = predict(modelo_temporal, validacion_20_na, type = "prob")[,"Female"]
      vector_sex_val <- ifelse(validacion_20_na$sex == "Male", 0, 1)
      auc <- AUC(y_pred = predicciones, y_true = vector_sex_val)
  
      performance_hiperparametros_20 <- rbind(performance_hiperparametros_20, 
                              data.frame(MaxDepth = maxdepth, 
                                         MinBucket = minbucket, 
                                         MinSplit = minsplit, 
                                         AUC = auc))
    }
  }
}
```

```{r}
mejor_indice_20 <- which.max(performance_hiperparametros_20$AUC)
mejores_hiperparametros_20 <- performance_hiperparametros_20[mejor_indice_20, ]
print(mejores_hiperparametros_20)
```

Los mejores hiperparámetros encontrados cuando se tiene un 20% de datos faltantes son MaxDepth=12, MinBucket=3 y MinSplit=95, dando una performance de 0.8193396 en el conjunto de validación.
Vemos que la performance se vio reducida en comparación con la optimización previa, pero es muy parecida a la performance del modelo básico sin optimización.
Los hiperparámetros seleccionados son muy similares, a diferencia de MinSplit que se incrementó.

```{r}
library(MLmetrics)

# Armamos el modelo con los hiperparámetros optimizados
modelo_optimizado_20 = rpart(
        formula = sex ~ ., 
        data = entrenamiento_20_na, 
        method = "class", 
        control = rpart.control(
          maxdepth = as.integer(mejores_hiperparametros_20$MaxDepth), 
          minbucket = as.integer(mejores_hiperparametros_20$MinBucket), 
          minsplit = as.integer(mejores_hiperparametros_20$MinSplit), 
          cp = 0,
          xval = 0
          )
        )
  
# Performance modelo optimizado
predicciones_20 = predict(modelo_optimizado_20, testeo_20_na, type = "prob")[,"Female"]
vector_sex_testeo_20 <- ifelse(testeo_20_na$sex == "Male", 0, 1)
auc_opt_20 <- AUC(y_pred = predicciones_20, y_true = vector_sex_testeo_20)
```

### 50% NA

Repitamos el procedimiento de maximizar hiperparámetros.

```{r}
performance_hiperparametros_50 <- data.frame(MaxDepth = integer(), 
                             MinBucket = integer(), 
                             MinSplit = integer(),
                             AUC = numeric())

# Iterar sobre maxdepth de 0 a 30, minbucket de 0 a 10 y minsplit de 0 a 100
for (maxdepth in c(5, 12, 18, 25)) {
  for (minbucket in c(3,6,9)) {
    for (minsplit in round(seq(5, 95, length.out = 10))) {
      
      modelo_temporal = rpart(
        formula = sex ~ ., 
        data = entrenamiento_50_na, 
        method = "class", 
        control = rpart.control(
          maxdepth = as.integer(maxdepth), 
          minbucket = as.integer(minbucket), 
          minsplit = as.integer(minsplit), 
          cp = 0,
          xval = 0
          )
        )
  
      predicciones = predict(modelo_temporal, validacion_50_na, type = "prob")[,"Female"]
      vector_sex_val <- ifelse(validacion_50_na$sex == "Male", 0, 1)
      auc <- AUC(y_pred = predicciones, y_true = vector_sex_val)
  
      performance_hiperparametros_50 <- rbind(performance_hiperparametros_50, 
                              data.frame(MaxDepth = maxdepth, 
                                         MinBucket = minbucket, 
                                         MinSplit = minsplit, 
                                         AUC = auc))
    }
  }
}
```

```{r}
mejor_indice_50 <- which.max(performance_hiperparametros_50$AUC)
mejores_hiperparametros_50 <- performance_hiperparametros_50[mejor_indice_50, ]
print(mejores_hiperparametros_50)
```

Los mejores hiperparámetros encontrados cuando se tiene un 50% de datos faltantes son MaxDepth=12, MinBucket=6 y MinSplit=55, dando una performance de 0.7679386 en el conjunto de validación.
Vemos que la performance se vio reducida en comparación con la optimización previa y al caso de 20% de datos faltantes.
En este caso, MinSplit se vio reducido bastante y MinBucket incrementó.

```{r}
library(MLmetrics)

# Armamos el modelo con los hiperparámetros optimizados
modelo_optimizado_50 = rpart(
        formula = sex ~ ., 
        data = entrenamiento_50_na, 
        method = "class", 
        control = rpart.control(
          maxdepth = as.integer(mejores_hiperparametros_50$MaxDepth), 
          minbucket = as.integer(mejores_hiperparametros_50$MinBucket), 
          minsplit = as.integer(mejores_hiperparametros_50$MinSplit), 
          cp = 0,
          xval = 0
          )
        )
  
# Performance modelo optimizado
predicciones_50 = predict(modelo_optimizado_50, testeo_50_na, type = "prob")[,"Female"]
vector_sex_testeo_50 <- ifelse(testeo_50_na$sex == "Male", 0, 1)
auc_opt_50 <- AUC(y_pred = predicciones_50, y_true = vector_sex_testeo_50)

```

### 75% NA

Repetimos el procedimiento una vez más.

```{r}
performance_hiperparametros_75 <- data.frame(MaxDepth = integer(), 
                             MinBucket = integer(), 
                             MinSplit = integer(),
                             AUC = numeric())

# Iterar sobre maxdepth de 0 a 30, minbucket de 0 a 10 y minsplit de 0 a 100
for (maxdepth in c(5, 12, 18, 25)) {
  for (minbucket in c(3,6,9)) {
    for (minsplit in round(seq(5, 95, length.out = 10))) {
      
      modelo_temporal = rpart(
        formula = sex ~ ., 
        data = entrenamiento_75_na, 
        method = "class", 
        control = rpart.control(
          maxdepth = as.integer(maxdepth), 
          minbucket = as.integer(minbucket), 
          minsplit = as.integer(minsplit), 
          cp = 0,
          xval = 0
          )
        )
  
      predicciones = predict(modelo_temporal, validacion_75_na, type = "prob")[,"Female"]
      vector_sex_val <- ifelse(validacion_75_na$sex == "Male", 0, 1)
      auc <- AUC(y_pred = predicciones, y_true = vector_sex_val)
  
      performance_hiperparametros_75 <- rbind(performance_hiperparametros_75, 
                              data.frame(MaxDepth = maxdepth, 
                                         MinBucket = minbucket, 
                                         MinSplit = minsplit, 
                                         AUC = auc))
    }
  }
}
```

```{r}
mejor_indice_75 <- which.max(performance_hiperparametros_75$AUC)
mejores_hiperparametros_75 <- performance_hiperparametros_75[mejor_indice_75, ]
print(mejores_hiperparametros_75)
```

Los mejores hiperparámetros encontrados cuando se tiene un 75% de datos faltantes son MaxDepth=12, MinBucket=6 y MinSplit=75, dando una performance de 0.6913877 en el conjunto de validación.
Vemos que la performance se vio reducida en comparación con la optimización previa y al caso de 20% y 50% de datos faltantes.

```{r}
library(MLmetrics)

# Armamos el modelo con los hiperparámetros optimizados
modelo_optimizado_75 = rpart(
        formula = sex ~ ., 
        data = entrenamiento_75_na, 
        method = "class", 
        control = rpart.control(
          maxdepth = as.integer(mejores_hiperparametros_75$MaxDepth), 
          minbucket = as.integer(mejores_hiperparametros_75$MinBucket), 
          minsplit = as.integer(mejores_hiperparametros_75$MinSplit), 
          cp = 0,
          xval = 0
          )
        )
  
# Performance modelo optimizado
predicciones_75 = predict(modelo_optimizado_75, testeo_75_na, type = "prob")[,"Female"]
vector_sex_testeo_75 <- ifelse(testeo_75_na$sex == "Male", 0, 1)
auc_opt_75 <- AUC(y_pred = predicciones_75, y_true = vector_sex_testeo_75)


print(paste("AUC-ROC OPTIMIZADO: ", auc_opt))
print(paste("AUC-ROC OPTIMIZADO CON 20% NAs: ", auc_opt_20))
print(paste("AUC-ROC OPTIMIZADO CON 50% NAs: ", auc_opt_50))
print(paste("AUC-ROC OPTIMIZADO CON 75% NAs: ", auc_opt_75))
```

En un primer vistazo, se tiene que a medida que la proporción de datos faltantes aumenta, hay un claro decrecimiento de la performance del modelo.
Esto tiene sentido considerando que se está trabajando con menos información.
Pero si observamos el caso donde eliminamos el 20% de los datos, podmeos ver que su performance es relativamente buena, indicando que un mayor numero de datos da cada vez mas un redimiento decreciente.

```{r}
# Graficamos las curva ROC side-to-side
color_escala <- colorRampPalette(c("blue", "cyan", "lightblue"))(4)
library(pROC)
plot(roc_curve_opt, main = "Curvas ROC", col = color_escala[1], lwd = 3) 

roc_curve_20 <- roc(vector_sex_testeo_20, predicciones_20)
lines(roc_curve_20, col = color_escala[2], lwd = 3)

roc_curve_50 <- roc(vector_sex_testeo_50, predicciones_50)
lines(roc_curve_50, col = color_escala[3], lwd = 3)

roc_curve_75 <- roc(vector_sex_testeo_75, predicciones_75)
lines(roc_curve_75, col = color_escala[4], lwd = 3)


legend("bottomright", legend = c("Árbol optimizado", "20% NAs", "50% NAs", "75% NAs"), col = c(color_escala[1], color_escala[2], color_escala[3], color_escala[4]), lwd = 3)
```

A comparación con la performance observada del árbol optimizado, en el caso de la falta de datos se va viendo cómo se reduce el rendimiento a medida que aumentan los valores faltantes.

Ahora bien, una pregunta totalmente válida puede ser: dado un modelo entrenado con datos faltantes, ¿qué tan bien predicen sobre un conjunto de testeo que no tiene tantos datos incompletos?
Para entender esto, pusimos a prueba los modelos construidos con datos faltantes fijos frente al conjunto de testeo original, sin datos faltantes creados artificialmente.

```{r}
vector_sex_testeo <- ifelse(testeo$sex == "Male", 0, 1)

# Performance modelo optimizado
predicciones_20_alt = predict(modelo_optimizado_20, testeo, type = "prob")[,"Female"]
auc_opt_20_alt <- AUC(y_pred = predicciones_20_alt, y_true = vector_sex_testeo)

predicciones_50_alt = predict(modelo_optimizado_50, testeo, type = "prob")[,"Female"]
auc_opt_50_alt <- AUC(y_pred = predicciones_50_alt, y_true = vector_sex_testeo)

predicciones_75_alt = predict(modelo_optimizado_75, testeo, type = "prob")[,"Female"]
auc_opt_75_alt <- AUC(y_pred = predicciones_75_alt, y_true = vector_sex_testeo)


# Graficamos las curva ROC side-to-side
color_escala <- colorRampPalette(c("blue", "cyan", "lightblue"))(4)
library(pROC)
plot(roc_curve_opt, main = "Curvas ROC Alternativas", col = color_escala[1], lwd = 3) 

roc_curve_20_alt <- roc(vector_sex_testeo, predicciones_20_alt)
lines(roc_curve_20_alt, col = color_escala[2], lwd = 3)

roc_curve_50_alt <- roc(vector_sex_testeo, predicciones_50_alt)
lines(roc_curve_50_alt, col = color_escala[3], lwd = 3)

roc_curve_75_alt <- roc(vector_sex_testeo, predicciones_75_alt)
lines(roc_curve_75_alt, col = color_escala[4], lwd = 3)


legend("bottomright", legend = c("Árbol optimizado", "20% NAs", "50% NAs", "75% NAs"), col = c(color_escala[1], color_escala[2], color_escala[3], color_escala[4]), lwd = 3)
```

En este caso, las curvas están práctiamente superpuestas, lo que podría suponer que su capacidad predictiva en realidad no ha decrecido tanto para evaluar conjuntos de datos que no están tan incompletos.

```{r}
vector_sex_testeo <- ifelse(testeo$sex == "Male", 0, 1)

# Performance modelo optimizado
predicciones_20_alt = predict(modelo_optimizado_20, testeo, type = "prob")[,"Female"]
auc_opt_20_alt <- AUC(y_pred = predicciones_20_alt, y_true = vector_sex_testeo)

predicciones_50_alt = predict(modelo_optimizado_50, testeo, type = "prob")[,"Female"]
auc_opt_50_alt <- AUC(y_pred = predicciones_50_alt, y_true = vector_sex_testeo)

predicciones_75_alt = predict(modelo_optimizado_75, testeo, type = "prob")[,"Female"]
auc_opt_75_alt <- AUC(y_pred = predicciones_75_alt, y_true = vector_sex_testeo)

print(paste("AUC-ROC OPTIMIZADO: ", auc_opt))
print(paste("AUC-ROC 20% ALT: ", auc_opt_20_alt))
print(paste("AUC-ROC 50% ALT: ", auc_opt_50_alt))
print(paste("AUC-ROC 75% ALT: ", auc_opt_75_alt))
```

Observando los valores obtenidos, la diferencia entre las métricas de AUC no resulta tan significativa.
De hecho, en el caso del modelo entrenado con un 20% de datos faltantes, el valor de AUC es incluso ligeramente superior al del modelo optimizado con datos completos, lo cual puede parecer contraintuitivo.

Sobre estos resultados podemos plantear varias hipotesis.
Podría ser posble queue la introducción de valores faltantes pueda actuar como una forma de regularización, forzando al modelo a no sobreajustarse a patrones del conjunto de entrenamiento original, funcionando casi como una Navaja de Ockham.
Y por otro lado, dado que los datos faltantes fueron generados aleatoriamente, es posible que el modelo haya logrado aprender patrones suficientemente generales, sin verse demasiado afectado.

Sin embargo, a medida que el porcentaje de datos faltantes aumenta (50% y 75%), se empieza a notar una ligera degradación en la AUC, aunque no tan abrupta como podría esperarse.
Esto sugiere que, al menos en este caso, el modelo mantiene una capacidad predictiva relativamente estable incluso cuando se entrena con información incompleta.

## Conclusiones

A lo largo de este trabajo, exploramos un enfoque alternativo al uso tradicional del dataset *Adult* del censo de EE.UU.
de 1994, invirtiendo la lógica habitual: en lugar de predecir el nivel de ingresos, buscamos predecir el sexo de una persona en base a sus características demográficas.

Este cambio de perspectiva nos permitió analizar con mayor profundidad cómo las variables laborales, educativas y sociales estaban correlacionadas con el género, revelando patrones estructurales marcados por el contexto histórico de la época.
El uso de árboles de decisión nos permitió visualizar de forma clara estas relaciones, identificando variables como el estado civil y la ocupación como fuertes predictores del sexo.

Vimos como los distintos hiperparametros afectan al modelo, ayudando o detrayendo de una solución optima.
No solo viendo como cada uno actua sobre la prediccion de manera aislada, sino tambien como en conjunto se complementan y logran niveles mas altos de fieldad en el modelo.

Además, observamos cómo la presencia de datos faltantes impacta la performance del modelo, pero también notamos que, en niveles bajos, esta pérdida de información no necesariamente degrada los resultados, e incluso puede actuar como una forma de regularización.

En definitiva, este análisis pone de manifiesto tanto la capacidad de los modelos de aprendizaje para captar estructuras sociales latentes como la importancia de una correcta preparación de los datos y selección de hiperparámetros para lograr modelos interpretables y robustos.
