---
title: "TP1"
author: "Grupo 6"
date: "`r Sys.Date()`"
output:
  html_document:
    df_print: paged
---

\
Universidad Torcuato Di Tella

Licenciatura en Tecnología Digital\
**Tecnología Digital VI: Inteligencia Artificial**

```{r setup, include=FALSE}
knitr::opts_chunk$set(echo = TRUE)
```

## Introducción (1)

CONJUNTO DE DATOS, ORIGEN, VARIABLES PPALES, PROBLEMA A RESOLVER

JUSTIFICACIÓN, CONVERSION DEL PROBLEMA

## Descripción de los datos (2)

SUMMARY, ESTADÍSTICAS (ver practica)

```{r}

datos <- read.csv("Occupancy_Estimation.csv")
datos$Room_Status <- ifelse(datos$Room_Occupancy_Count > 0, "O", "E")
summary(datos)
```

GRAFICO 1 + análisis

GRAFICO 2 + análisis

Mini conclusión?

## Árbol básico (3)

División datos, semilla
```{r}
plot(pressure)
```

Arbol default, valores default
```{r}
plot(pressure)
```

Visualización
```{r}
plot(pressure)
```

Comentario chamuyo final

## Evaluación (4)

Predecir con el modelo un poco
```{r}
plot(pressure)
```

Matriz de confusión
```{r}
plot(pressure)
```

Accuracy
```{r}
plot(pressure)
```

PRecision y recall
```{r}
plot(pressure)
```

F1-score
```{r}
plot(pressure)
```

AUC ROC
```{r}
plot(pressure)
```

Comentario chamuyo final

## Optimización del modelo(5)

maxdepth
```{r}
plot(pressure)
```

minsplit
```{r}
plot(pressure)
```

minbucket
```{r}
plot(pressure)
```

análisis combinado
```{r}
plot(pressure)
```

arbol con mejor performance en test
```{r}
plot(pressure)
```

comparacion con arbol basico y el optimo
```{r}
plot(pressure)
```
Comentario chamuyo final (y en cada caso, usar MUCHOS gráficos)

## Interpretación (6)

Comentar mejor y más prolijo lo anterior

## Valores faltantes (7)
generación de datasets nuevos
```{r}
plot(pressure)
```

nuevos arboles de decisiones (ES UNA BANDA OPTIMIZAR CADA UNO)
```{r}
plot(pressure)
```

comparación con punto 5
```{r}
plot(pressure)
```

Chamuyo final

## Conclusión (8)

Resumen de todas las secciones
Efectividad del arbol
Direcciones futuras (chamuyo)
