---
title: "TP1"
author: "Grupo 6"
date: "`r Sys.Date()`"
output:
  html_document:
    df_print: paged
---

\
Universidad Torcuato Di Tella

Licenciatura en Tecnología Digital\
**Tecnología Digital VI: Inteligencia Artificial**

```{r setup, include=FALSE}
knitr::opts_chunk$set(echo = TRUE)
```

## Introducción (1)

CONJUNTO DE DATOS, ORIGEN, VARIABLES PPALES, PROBLEMA A RESOLVER

JUSTIFICACIÓN, CONVERSION DEL PROBLEMA

## Descripción de los datos (2)

SUMMARY, ESTADÍSTICAS (ver practica)

```{r}

datos <- read.csv("adult.csv")
summary(datos)

# Load libraries
library(ggplot2)
library(dplyr)
library(corrplot)

# Load dataset
datos <- read.csv("adult.csv")

# Histogram - Age
ggplot(datos, aes(x = age)) +
  geom_histogram(binwidth = 5, fill = "skyblue", color = "black") +
  theme_minimal() +
  labs(title = "Age Distribution", x = "Age", y = "Count")

# Histogram - Education Number
ggplot(datos, aes(x = education.num)) +
  geom_histogram(binwidth = 1, fill = "lightgreen", color = "black") +
  theme_minimal() +
  labs(title = "Education Level (Numeric) Distribution", x = "Education Number", y = "Count")

# Histogram - Capital Gain
ggplot(datos, aes(x = capital.gain)) +
  geom_histogram(binwidth = 5000, fill = "salmon", color = "black") +
  theme_minimal() +
  labs(title = "Capital Gain Distribution", x = "Capital Gain", y = "Count")

# Histogram - Capital Loss
ggplot(datos, aes(x = capital.loss)) +
  geom_histogram(binwidth = 500, fill = "purple", color = "black") +
  theme_minimal() +
  labs(title = "Capital Loss Distribution", x = "Capital Loss", y = "Count")

# Histogram - Hours per week
ggplot(datos, aes(x = hours.per.week)) +
  geom_histogram(binwidth = 5, fill = "orange", color = "black") +
  theme_minimal() +
  labs(title = "Hours per Week Distribution", x = "Hours per Week", y = "Count")

# Bar Plot - Workclass
ggplot(datos, aes(x = workclass)) +
  geom_bar(fill = "lightblue", color = "black") +
  theme_minimal() +
  labs(title = "Workclass Distribution", x = "Workclass", y = "Count") +
  theme(axis.text.x = element_text(angle = 45, hjust = 1))

# Bar Plot - Education
ggplot(datos, aes(x = education)) +
  geom_bar(fill = "lightgreen", color = "black") +
  theme_minimal() +
  labs(title = "Education Distribution", x = "Education", y = "Count") +
  theme(axis.text.x = element_text(angle = 45, hjust = 1))

# Bar Plot - Marital Status
ggplot(datos, aes(x = marital.status)) +
  geom_bar(fill = "skyblue", color = "black") +
  theme_minimal() +
  labs(title = "Marital Status Distribution", x = "Marital Status", y = "Count") +
  theme(axis.text.x = element_text(angle = 45, hjust = 1))

# Bar Plot - Occupation
ggplot(datos, aes(x = occupation)) +
  geom_bar(fill = "purple", color = "black") +
  theme_minimal() +
  labs(title = "Occupation Distribution", x = "Occupation", y = "Count") +
  theme(axis.text.x = element_text(angle = 45, hjust = 1))

# Bar Plot - Race
ggplot(datos, aes(x = race)) +
  geom_bar(fill = "coral", color = "black") +
  theme_minimal() +
  labs(title = "Race Distribution", x = "Race", y = "Count")

# Bar Plot - Sex
ggplot(datos, aes(x = sex)) +
  geom_bar(fill = "pink", color = "black") +
  theme_minimal() +
  labs(title = "Sex Distribution", x = "Sex", y = "Count")

# Bar Plot - Native Country
ggplot(datos, aes(x = native.country)) +
  geom_bar(fill = "gold", color = "black") +
  theme_minimal() +
  labs(title = "Native Country Distribution", x = "Country", y = "Count") +
  theme(axis.text.x = element_text(angle = 45, hjust = 1))

# Bar Plot - Income
ggplot(datos, aes(x = income)) +
  geom_bar(fill = "steelblue", color = "black") +
  theme_minimal() +
  labs(title = "Income Distribution", x = "Income", y = "Count")


cor_matrix <- cor(datos[sapply(datos, is.numeric)], use = "complete.obs")
corrplot(cor_matrix, method = "circle")

library(ggplot2)

ggplot(datos, aes(x = workclass, fill = income)) +
  geom_bar(position = "fill") +
  labs(title = "Income Proportion by Workclass", y = "Proportion") +
  theme(axis.text.x = element_text(angle = 45, hjust = 1))
ggplot(datos, aes(x = education, fill = income)) +
  geom_bar(position = "fill") +
  labs(title = "Income Proportion by Workclass", y = "Proportion") +
  theme(axis.text.x = element_text(angle = 45, hjust = 1))
ggplot(datos, aes(x = occupation, fill = income)) +
  geom_bar(position = "fill") +
  labs(title = "Income Proportion by Workclass", y = "Proportion") +
  theme(axis.text.x = element_text(angle = 45, hjust = 1))
ggplot(datos, aes(x = relationship, fill = income)) +
  geom_bar(position = "fill") +
  labs(title = "Income Proportion by Workclass", y = "Proportion") +
  theme(axis.text.x = element_text(angle = 45, hjust = 1))
ggplot(datos, aes(x = race, fill = income)) +
  geom_bar(position = "fill") +
  labs(title = "Income Proportion by Workclass", y = "Proportion") +
  theme(axis.text.x = element_text(angle = 45, hjust = 1))
ggplot(datos, aes(x = sex, fill = income)) +
  geom_bar(position = "fill") +
  labs(title = "Income Proportion by Workclass", y = "Proportion") +
  theme(axis.text.x = element_text(angle = 45, hjust = 1))

library(rpart)
library(rpart.plot)

# Build the decision tree model
tree_model <- rpart(income ~ ., data = datos, method = "class", cp = 0.01)

# Plot the tree
rpart.plot(tree_model, type = 2, extra = 104, fallen.leaves = TRUE, 
           main = "Decision Tree for Income")


set.seed(24061987)
library(caret)

# Obtenemos el total de filas que tiene nuestro dataset (50000)
n = nrow(datos)

# Elegimos de manera aleatoria los indices de la datos, asignando el 70% de los indices a los datos de entrenamiento, el 15% a datos de validación y 15% a datos de testeo

train_indices = sample(1:n, size = 0.7 * n)
remaining_indices = setdiff(1:n, train_indices)
val_indices = sample(remaining_indices, size = 0.15 * n)
test_indices = setdiff(remaining_indices, val_indices)

# Ahora creamos los datasets de train, validation y test, aleatorios, basados en los indices creados

train_set = datos[train_indices, ]
val_set = datos[val_indices, ]
test_set = datos[test_indices, ]
test_set_arbol = datos[test_indices, ]


arbol = rpart(formula = income ~ ., data = train_set, method = "class")

# Calculamos la media del set de entrenamiento
mean_income_train_set = mean(train_set$income, na.rm = TRUE)
print(mean_income_train_set)

rpart.plot(arbol, box.palette = "orange")

print(rpart.control())

# Predicciones de clase
predictions_class = predict(arbol, newdata = test_set, type = "class")

# Agregar las predicciones de clase al conjunto de datos
test_set$predicted_class_income = predictions_class

# Predicciones de probabilidades
predictions_prob = predict(arbol, newdata = test_set, type = "prob")

# Agregar las predicciones de probabilidades al conjunto de datos
test_set$predicted_prob_income = predictions_prob

message("Columnas 'predicted_class_income' y 'predicted_prob_income' agregadas exitosamente al dataset.")

generar_matriz_confusion = function(clase_real, clase_predicha){
# Convert to factors with the correct levels
  niveles = unique(clase_real)  # Extract unique levels from the real class
  clase_real_factor = factor(clase_real, levels = niveles)
  clase_predicha_factor = factor(clase_predicha, levels = niveles)
  
  # Calcular la matriz de confusión
  matriz_confusion = confusionMatrix(clase_predicha_factor, clase_real_factor)
  
  # Extraer la tabla de la matriz de confusión
  cm = matriz_confusion$table
  
  # Calcular las longitudes positivas y negativas
  positive_len = sum(clase_real == 1)
  negative_len = sum(clase_real == 0)
  
  # Normalizar la matriz de confusión
  cm[1, 1] = cm[1, 1] / negative_len
  cm[1, 2] = cm[1, 2] / positive_len
  cm[2, 1] = cm[2, 1] / negative_len
  cm[2, 2] = cm[2, 2] / positive_len
  
  pheatmap(cm,
           display_numbers = TRUE,
           color = colorRampPalette(c("coral", "orange"))(50),
           main = "Confusion Matrix",
           number_format = "%.2f",
           cluster_rows = FALSE,
           cluster_cols = FALSE,
           legend = TRUE,
           fontsize_number = 15)
  
  return(matriz_confusion)
}

# Llamar a la función con las columnas del dataset
matriz_de_confusion = generar_matriz_confusion(test_set$income, test_set$predicted_class_income)

```

GRAFICO 1 + análisis

GRAFICO 2 + análisis

Mini conclusión?

## Árbol básico (3)

División datos, semilla
```{r}
plot(pressure)
```

Arbol default, valores default
```{r}
plot(pressure)
```

Visualización
```{r}
plot(pressure)
```

Comentario chamuyo final

## Evaluación (4)

Predecir con el modelo un poco
```{r}
plot(pressure)
```

Matriz de confusión
```{r}
plot(pressure)
```

Accuracy
```{r}
plot(pressure)
```

PRecision y recall
```{r}
plot(pressure)
```

F1-score
```{r}
plot(pressure)
```

AUC ROC
```{r}
plot(pressure)
```

Comentario chamuyo final

## Optimización del modelo(5)

maxdepth
```{r}
plot(pressure)
```

minsplit
```{r}
plot(pressure)
```

minbucket
```{r}
plot(pressure)
```

análisis combinado
```{r}
plot(pressure)
```

arbol con mejor performance en test
```{r}
plot(pressure)
```

comparacion con arbol basico y el optimo
```{r}
plot(pressure)
```
Comentario chamuyo final (y en cada caso, usar MUCHOS gráficos)

## Interpretación (6)

Comentar mejor y más prolijo lo anterior

## Valores faltantes (7)
generación de datasets nuevos
```{r}
plot(pressure)
```

nuevos arboles de decisiones (ES UNA BANDA OPTIMIZAR CADA UNO)
```{r}
plot(pressure)
```

comparación con punto 5
```{r}
plot(pressure)
```

Chamuyo final

## Conclusión (8)

Resumen de todas las secciones
Efectividad del arbol
Direcciones futuras (chamuyo)
